臺灣臺南地方法院刑事判決　　　　　　　 94年度易字第541號
聲　請　人　臺灣臺南地方法院檢察署檢察官
被　　　告　甲○○
　　　　　　　　　　現於臺灣台南看守所（另案執行中）
選任辯護人　陳郁芬律師
　　　　　　蘇文奕律師
上列被告因竊盜案件，經檢察官聲請以簡易判決處刑（94年度偵
字第6066號），本院認不宜以簡易判決處刑，改依通常程序審理
，判決如下：
    主  文
甲○○無罪。
    理  由
一、公訴意旨略以：甲○○前因違反毒品危害防制條例案件，經
    臺灣臺南地方法院以90年度訴字第675號及92年度易字第159
    2號分別判處有期徒刑9月及7月確定，復以90年度聲字第213
    4號裁定合併應執行有期徒刑1年2月，嗣於民國93年3月26日
    假釋付保護管束期滿執行完畢。詎其猶不思悔改，於94年4
    月11日上午8、9時許，在臺南市○○○路與文賢路交岔路口
    ，見李金所有交丁○○○管領使用價值約新臺幣8千元之車
    牌號碼TMD-191號輕型機車停放在路旁，竟意圖為自己不法
    之所有，以自備客觀上不具危險性之機車鑰匙1支，發動該
    機車電門而竊取之以供代步之用。嗣其於同日上午10時40分
    許，騎乘上揭機車行經臺南縣永康市○○○路999號前時，
    不慎撞及蔡榮東停放在該處之車牌號碼UN-7719號自用小客
    車，為警循線查獲，始悉上情。因認被告涉有刑法第三百二
    十條第項之竊盜罪云云。
二、按犯罪事實，應依證據認定之，無證據不得推定其犯罪事實
    ；又不能證明被告犯罪者，應諭知無罪之判決，刑事訴訟法
    第一百五十四條、第三百零一條第一項分別定有明文。次按
    事實之認定，應憑證據，如未能發現相當證據，或證據不足
    以證明，自不能以推測或擬制之方法，為裁判基礎；認定不
    利於被告之事實，須依積極證據，苟積極證據不足為不利於
    被告之事實認定時，即應為有利於被告之認定，更不必有何
    有利之證據；又認定犯罪事實所憑之證據，雖不以直接證據
    為限，間接證據亦包括在內；然而無論直接或間接證據，其
    為訴訟上之證明，須於通常一般之人均不致有所懷疑，而得
    確信其為真實之程度者，始得據為有罪之認定。最高法院四
    十年臺上字第八六號、三十年上字第八一六號、七十六年台
    上字第四九八六號分別著有判例可資參照。
三、本件公訴人認被告涉有右揭犯行，係以被告甲○○自白不諱
    ，核與證人即告訴人丁○○○及證人蔡榮東證述之情節相符
    ，並有保安警察隊扣押物品目錄表、贓物認領保管單、和解
    書、車輛竊盜車牌失竊資料個別查詢報表-查詢車輛認可資
    料、車輛車牌失竊作業-查獲車輛認可資料、臺南縣警察局
    車輛失竊電腦輸入單及車牌號碼TMD-191號輕型機車照片在
    卷可佐等為其論據，固非無見。然訊據被告甲○○堅決否認
    涉有竊盜之犯行，辯稱：「我是四月二十日在警察局作筆錄
    ，我當時精神恍惚不清，我是胡言亂語的。」、「我那天意
    識還是不清楚，聽錄音帶聲音就知道。」、「我看到派出所
    桌上放一罐寶特瓶，我才隨便說是要騎去加油，是隨便說的
    ，我自己沒有那個意思。」、「我也不知道，我曾經騎機車
    騎到沒有油。」、「機車鑰匙孔用了七、八年，都已經比較
    寬鬆，有可能插的進去。」等語。
四、經查：
（一）本件於偵查中檢察官並未傳訊被告甲○○，故聲請簡易處
      刑意旨所述之「犯罪事實業經被告甲○○自白不諱」等情
      ，應是指警訊時之供述而言。惟查被告於警訊時之供述，
      經本院於審理中勘驗警訊時之錄音帶結果，除年籍之訊問
      與告知權利外，關於犯罪事實之問答內容為：「問：你是
      為什麼來這作筆錄？答：（.........）、問：是否我們
      通知你來？答：嗯、問：警方何時何地通知你？答：我是
      因竊盜案、問：你是何時何地被警方通知到案說明？問：
      你是否於94年4月20日今早10時30分電話通知你到我們辦
      公室來作筆錄，是不是？答：是、問：於94年4月11日10
      時40分，你人在何處？答：4月11日喔、問：發生車禍那
      ？答：車禍那裡、問：是不是永康市○○○路999號統力
      電池那裡？答：做電池那裡、問：那時你騎什麼車，是不
      是TMD-191那台機車？答：是，那時我走去....、問：騎
      那台車發生車禍？答：加油，是、問：那台機車是什麼人
      的，你知道嗎？問：不知道喔？答：我是騎去加油、問：
      是如何取得的？答：那邊放7、8台、問：是在中華北路，
      文賢路口取得的？答：是、問：是你偷拿的？把鑰匙插進
      發電，這算偷竊？答：沒，那有一台...、問：你是如何
      取得的？，就是你去騎，沒有經過人家同意？答：對，是
      要去加油、問：就是沒經過人家同意，把它騎去？答：對
      啦，照我說的，鑰匙洞很小呀、問：你是幾點給人家騎的
      ？答：好像十點喔、問：那天早上嗎？你十點多發生車禍
      ，你有辦法十點竊取？答：我沒什麼印象、問：是發生車
      禍前，多久？問：你十點發生車禍，是否94 年4月11日上
      午8、9點偷的？答：8、9點左右、問：是否在台南市○○○路、文賢路口騎的？答：就在中華北路、問：在那騎的
      嗎？答：中華北路、問：有到文賢路嗎？答：那邊我不太
      熟、問：為什麼要騎？因為你機車沒油，是不是？答：我
      的機車沒油，要把它騎去加油而已、問：你騎這台機車，
      去什麼地方？問：因為你騎這台機車，應該是北上呀，而
      你發生車禍是南下耶？問：你有去什麼地方？答：都沒有
      、問：你騎機車，是隨便亂走，對嗎？答：我騎到那...
      車禍、問：你騎這台機車應該是北上呀？答：地形不熟，
      不知道地形，要找一個加油站、問：可是那邊過來就有加
      油站了呀，中華北路有二、三間？問：發生意外後，你前
      往何處？前往奇美醫院，對嗎？答：我發生車禍後，我就
      不知道了、問：那是誰送你去醫院？答：我昏昏的，不知
      道了、問：住了幾天？員警答：到16日出院，我已經幫你
      問好了。問：你知不知道偷竊別人的機車是犯法行為的？
      答：知道，油箱小小的，我只想幫它加一下油而已答：沒
      經過人家同意，就是不對的啦問：你說你騎這台車，就是
      要去加油？答：對啦、問：可是那附近有二、三家加油站
      ？答：地形不熟，對啦，就是地形不熟，那邊我沒去過。
      」等情。據此可知，被告於警訊時，僅供承是騎ＴＭＤ─
      １９１號機車要去加油等情，始終未供承有竊盜之犯行。
      核與警訊筆錄所載：「九十四年四月十一日上午八、九點
      左右，在台南市○○○路旁，因我的機車沒油，才竊取路
      旁之機車使用，我送醫所以我不知道。」等語，已有不符
      。故本件警制之警訊筆錄與錄音內容不符部分，依法即不
      可採，尚無公訴人所舉犯罪事實業據被告『自白』之可言
      。
（二）被告確係持續性鴉片成癮、焦慮狀態等疾病而先後至財團
      法人奇美醫院與成功大學醫學院附設醫院就醫等情，有該
      二所醫院之病歷資料附卷足憑。證人即被告之妻丙○○亦
      到庭證稱：被告曾經施用毒品，常常要戒毒，今年四月份
      他要進去關，他就有在戒毒。他吃藥時，人都瘋瘋癲癲的
      等情。參之被告於九十四年四月十一日騎乘被害人丁○○○上揭機車後，旋即於當日上午十時許在永康市○○○路
      九九九號統力電池公司前，由後側追撞他人洪菁鳳所有依
      規定停放路邊之之ＵＮ─七七一九號自用小客車等情，亦
      據證人即處理肇事之警員乙○○到庭證述明確。益足認被
      告當時是在精神不濟意識不清之情形。否則，當不至偏至
      路邊追撞他人之自用小客車。奇美醫院亦於九十四年十月
      十七日以（九四）奇醫字第四六０五號函復本院被告於九
      十四年四月十一日上午十一時八分，由救護車送入該院急
      診求診，到院時意識模糊（昏迷指數為十三）（正常為十
      五分）等情。均足認被告當時確有如證人丙○○所證稱用
      藥後意識不清之情形。
（三）參之被告原由家中所騎乘外出之丙○○所有之ＶＫＱ─４
      ８３機車與被害人丁○○○所失竊之ＴＭＤ─１９１號機
      車，顏色均同為紅色、排氣量均為四十九ＣＣ，出廠年份
      為一九九五年十二月與一九九七年六月，均屬舊年份，故
      二輛機車，不論就外型之大小、顏色與新舊程度，均極相
      似，此有二輛機車之行車執照影本各一份附卷、與二輛機
      車之照片共四幀在卷足憑。且被害人之機車老舊之情形下
      ，鑰匙孔較鬆，使用同係排氣量為四十九ＣＣ之機車鑰匙
      啟動，非無可能。又以當日被告精神恍忽，意識模糊之情
      況，誤認被害人之ＴＭＤ─１９１號機車為其原來騎乘之
      ＶＫＱ─４８３號機車之可能性極高。
（四）又依證人即被害人丁○○○所證稱；其機車係停放在台南
      市○○路與中華北路口之傅耳鼻喉科診所失竊，當時一起
      停放該處之機車很多，有機車較其機車為新，其機車係最
      舊等情判斷。倘被告有意竊取機車，理應竊取較新且價值
      較高之新機車。不致竊取被害人之老舊機車。再參之被告
      原由家中騎出之上揭ＶＫＱ─４８３號機車，於被告肇事
      受傷後原不知去向，迨九十四年四月二十日證人丙○○陪
      同被告至警察單位作筆錄後，始根據被害人丁○○○之陳
      述之失竊地點，為中華北路之傅耳鼻喉診所，而前往附近
      尋獲等情，亦據證人丙○○到庭證述無誤。是以，被告停
      放其所騎機車之地點與被害人失竊機車之地點相近，在現
      有事證下，無法排除被告係於停車後，誤認被害人之機車
      為其原騎乘機車之合理可能性。
五、綜上所述，本件被告於警訊時並未自白其犯罪行為，於偵查
    中亦無自白。公訴人謂犯罪事實業據被告甲○○自白等情，
    顯係誤會。此外，被告騎乘被害人之ＴＭＤ─１９１號機車
    ，乃因使用藥物意識模糊，及二輛機車特徵相近遭誤認所致
    ，其主觀上尚無不法所有之意圖。故公訴意旨所舉之上開保
    安警察隊扣押物品目錄表、贓物認領保管單、和解書、車
     輛竊盜車牌失竊資料個別查詢報表-查詢車輛認可資料、車
     輛車牌失竊作業-查獲車輛認可資料、臺南縣警察局車輛失
     竊電腦輸入單及車牌號碼TMD-191號輕型機車照片等，雖可
     證明被害人之ＴＭＤ─１９１號機車失竊。但不能據此，
     即謂被告有竊盜之不法意圖。被告所辯，尚可採信。此外
     ，復查無其他積極證據足資證明被告有上述竊盜犯行，揆
     諸首開說明，被告犯罪尚屬不能證明，爰為無罪之諭知。
據上論斷，應依刑事訴訟法第三百零一條第一項、第四百五十二
條，判決如主文。
本案經檢察官徐仕偉到庭執行職務。
中　　華　　民　　國　　94　　年　　11　　月　　29　　日
                  刑事第四庭  審判長法  官  宋明中
                                    法  官  吳坤芳
                                    法  官  朱中和
右正本證明與原本無異。
如不服本判決，應於判決送達後十日內，向本院提出上訴狀。（
應附繕本）
                                    書記官  陳著振
中　　華　　民　　國　　94　　年　　11　　月　　30　　日
